【裁判字號】    97,訴,5394
【裁判日期】    980703
【裁判案由】    偽造文書
【裁判全文】
臺灣板橋地方法院刑事判決              97年度訴字第5394號
公  訴  人  臺灣板橋地方法院檢察署檢察官
被      告  乙○○
選任辯護人  鄭敏郎律師
上列被告因偽造文書案件，經檢察官提起公訴（97年度偵字第
12474 號），本院判決如下：
    主  文
乙○○無罪。
    理  由
一、公訴意旨以：被告乙○○於民國八十九年至九十六年九月間
    係臺北縣政府衛生局技工（現為臺北縣三峽鎮衛生所技工）
    ，負責協助衛生局課員承辦修繕工程，為依法令服務於地方
    自治團體所屬機關而具有法定職務權限之公務員。緣於九十
    五年十月三十一日，東佑營造股份有限公司（下稱東佑公司
    ）承攬由臺北縣政府衛生局發包之「臺北縣金山鄉衛生所X
    光空間擴充增建暨房舍漏水整修工程」（下稱「金山鄉衛生
    所整修工程」），依空氣污染防制法第十六條第一項之規定
    ，各級主管機關得對排放空氣污染物之固定污染源及移動污
    染源徵收空氣污染防制費（下稱空污費），東佑公司乃依慣
    例替營建業主即臺北縣政府衛生局分別於九十六年二月五日
    、同年七月十三日，先行向主管機關臺北縣政府墊付本工程
    第一期空污費新台幣（下同）785 元、第二期空污費498 元
    ，事後東佑公司之實際負責人丁○○並檢具繳款書收據，委
    請本工程縣府承辦人乙○○代為辦理核銷以請領前開款項。
    乙○○明知上情，且依「臺北縣政府衛生局暨所屬衛生所出
    納管理作業流程及工作手冊」之規定，其僅需將東佑公司所
    交付之空污費繳款書收據黏貼於「臺北縣政府衛生局黏貼憑
    證用紙」後，檢附經會相關權責單位及機關首長核准之原始
    憑證，交付與管理衛生局零用金之出納管理人員，再由出納
    管理人員通知廠商前來領取或依廠商之請求匯入廠商指定之
    銀行帳戶，即可完成全部請款程序，然其竟基於意圖為自己
    不法所有及行使不實登載公文書之犯意，明知伊並未先行墊
    付前揭空污費，仍分別於九十六年五月三日、同年八月十六
    日，利用職務上代廠商東佑公司辦理核銷之機會，於依前揭
    核銷程序將黏貼憑證用紙送請相關權責單位及機關首長核章
    後，自行在職務上所掌之黏貼憑證用紙空白處簽寫登載「乙○○代墊」之不實事項，用以表示上開款項確實由其本人代
    墊之意，再據以行使，送交臺北縣政府衛生局行政室出納丙○○，致使不知情之丙○○不疑有他，即將原應支付與東佑
    公司之二期空污費共1,283 元，逕行支付與乙○○，乙○○
    即以變更持有為所有之意思，將之侵占入己，足以生損害於
    東佑公司及臺北縣政府關於空污費核撥對象之正確性。嗣因
    東佑公司遲未收到上開款項，經向臺北縣政府衛生局行政室
    主任張靜平反應，乙○○始將上開款項交還予東佑公司。因
    認被告乙○○涉犯刑法第二百十六條、第二百十三條之行使
    不實登載公文書罪及同法第三百三十五條第一項之侵占罪嫌
    等語。
二、按犯罪事實應依證據認定之，無證據不得認定犯罪事實，又
    不能證明被告犯罪者，應諭知無罪之判決，刑事訴訟法第一
    百五十四條第二項、第三百零一條第一項分別定有明文；次
    按認定犯罪事實，須依證據，而所謂證據，係指合法之積極
    證據就犯罪事實能為具體之證明者而言；又認定不利於被告
    之事實，須依積極證據，苟積極證據不足為不利於被告事實
    之認定時，即應為有利於被告之認定，更不必有何有利之證
    據，最高法院三十年上字第八一六號著有判例。次按刑法第
    二百十三條不實登載公文書罪之成立，除客觀上公務員在其
    職務上所掌之公文書，有為虛偽不實之登載行為，且足生損
    害於公眾或他人外，其在主觀上尚須明知為不實。所謂明知
    為不實係高度確信之違反，故該罪須以直接之故意而為之（
    參照最高法院七十二年度台上字第二八三三號判決要旨）。
三、本件公訴人認被告乙○○犯刑法第二百十六條、第二百十三
    條之行使不實登載公文書罪及同法第三百三十五條第一項之
    侵占罪嫌，無非係以被告之供述、證人丁○○、張靜平、丙○○、甲○○、陳寶蓮之證述及金山鄉衛生所Ｘ光室空間擴
    充增建暨房舍漏水整修工程採購契約書、臺北縣政府衛生局
    黏貼憑證用紙二紙及被告自行製作之「合約簽收簿」等資為
    論據。訊據被告乙○○承認於八十九年間至九十六年九月間
    擔任臺北縣政府衛生局技工，負責承辦修繕工程等業務，在
    東佑公司承攬臺北縣衛生局發包之「金山鄉衛生所整修工程
    」（下稱系爭工程）期間，被告代東佑公司向臺北縣政府衛
    生局請領代墊之空污費，並在請領款項時在黏貼憑證用紙旁
    之空白處填寫「乙○○代墊」字樣，而先後於九十六年五月
    七日、同年八月十六日自出納人員丙○○處領得785 元及
    498 元兩筆空污費等事實，惟堅決否認有何行使公文書不實
    登載及侵占犯行，辯稱本件東佑公司之空污費是東佑公司之
    工地主任葉元吉拿東佑公司代臺北縣政府衛生局就系爭工程
    繳納之空污費收據給伊，委請伊辦理核銷及領取代繳之空污
    費，而第一筆785 元之空污費，伊於九十六年五月代領後，
    東佑公司之實際負責人丁○○於同年六月十一日向伊領取，
    而第二筆498 元之空污費是伊於同年八月十六日代領後，經
    伊通知丁○○於八月三十一日領取，但丁○○一直都沒有來
    領，嗣於同年九月二十日始由東佑公司之員工楊成元來領取
    ，是被告既有為東佑公司代領代墊空污費之權限，則被告於
    黏貼憑證用紙空白處簽寫「乙○○代墊」字樣，有何違反真
    實處或足生任何損害？且被告於代領空污費後均有主動通知
    東佑公司人員應來領取，丁○○係於九十六年六月十一日即
    已領取，並於被告所製作之簽收簿簽收，並無所謂丁○○向
    衛生局祕書室主任反應後再為交付之情，若謂第一期空污費
    已與陳吉良產生如此齟齬，為何東佑公司仍將第二期空污費
    收據交予被告辦理核銷請款？且被告原係擔任司機職務，因
    能力獲首肯被拔擢襄助修繕工程之行政工作，向來均兢兢業
    業，豈有可能僅為區區1283元，自毀前程。尤其，被告在承
    辦系爭工程時，東佑公司開辦及完工均有遲延，致依約被處
    罰款，丁○○又係該公司之實際負責人，是否因此心生怨懟
    ，挾怨報復，更令人滋生懷疑，丁○○所謂被告侵占之指控
    ，均非事實等語。
四、經查：
    (一)被告乙○○於八十九年至九十六年九月間係臺北縣政府衛
      生局技工（現為臺北縣三峽鎮衛生所技工），負責協助衛
      生局課員承辦修繕工程，為依法令服務於地方自治團體所
      屬機關而具有法定職務權限之公務員，且於上開時間為系
      爭工程之承辦人員等事實，為被告所承認，堪信真實。
    (二)東佑公司於九十五年十月三十一日，承攬由臺北縣政府衛
      生局發包之系爭工程（即金山鄉衛生所整修工程），而依
      空氣污染防制法第十六條第一項之規定，各級主管機關得
      對排放空氣污染物之固定污染源及移動污染源徵收空污費
      ，東佑公司乃依慣例替營建業主即臺北縣政府衛生局分別
      於九十六年二月五日、同年七月十三日，先行向主管機關
      臺北縣政府墊付系爭工程第一期空污費785 元、第二期空
      污費498 元，事後東佑公司承辦系爭工程之工地主任戊○○檢具上開空污費繳款書收據，委請承辦系爭工程之臺北
      縣政府衛生局技工即被告代為辦理核銷以請領前開款項，
      被告為代為請領上開空污費，將戊○○所交付之空污費繳
      款書收據黏貼於「臺北縣政府衛生局黏貼憑證用紙」後，
      檢附經會相關權責單位及機關首長核章准許之原始憑證，
      交付與管理衛生局零用金之出納管理人員丙○○，而被告
      在上開黏貼憑證空白處簽寫「乙○○代墊」之字樣後，由
      出納人員丙○○先後於同年五月七日、同年八月十六日分
      別給付上開空污費785 元及498 元，嗣東佑公司之實際負
      責人丁○○於同年六月十一日向被告領取上開第一期空污
      費785 元，另東佑公司之員工楊成元於同年九月二十日向
      被告領取上開第二期空污費498 元等事實，為被告所供承
      ，並據證人戊○○、丁○○、丙○○於本院審理時結證明
      確，茲就證人戊○○、丁○○、丙○○於本院審理時之證
      稱述，分述如下：
      (1)證人戊○○證稱「（辯護人問：東佑公司有無承攬金山
        鄉衛生所整修工程？）有」、「（辯護人問：那個工程
        你是否擔任工地主任？）是的」、「（辯護人問：工地
        主任負責什麼？）工具管理、維修、申請建造的工作」
        、「（辯護人問：你知道有空污費嗎？）我知道，這是
        我們公司先替衛生局墊的款項，那是我親自拿給幫我們
        申請執照的人」、「（辯護人問：你繳了錢之後，你把
        收據交給何人？）是申請執照的人直接拿給我的，我們
        有請人專門替我們申請，錢繳完他收據直接拿給我」、
        「（辯護人問：你拿到收據之後如何處理？）後來繳給
        衛生局申請空污費的款項」、「（辯護人問：你是否記
        得將收據交給何人？）時間很久了，我記得我當時請被
        告替我到他們局裡申請錢給我」、「（辯護人問：後來
        衛生局有無把空污費還給東佑公司？有」等語（參見本
        院九十八年三月十八日審判筆錄）；
      (2)證人丁○○證稱「（檢察官問：你是在九十五年承包本
        件臺北縣金山鄉衛生所整修工程嗎？）是的」、「（檢
        察官問：你們當時為何要繳空污費785 元、498 元？）
        縣政府規定的」、「（辯護人問：請提示偵卷第13頁《
        即被告提出之合約簽收簿》，這是否是你簽名的？《審
        判長提示並告以要旨》）是的。這應該是一筆，第二筆
        我就不知道了，第二筆是主任帶回去公司的」、「（辯
        護人問：是否於九十六年九月二十日交給楊成元？）是
        的，這應該算是第二筆」、「（審判長問：你們本件工
        程，當初負責跟衛生局聯絡的人是何人？）就是被告」
        、「（審判長問：有關本件所有工程的款項，如何跟縣
        政府請領？）是分期付的，是我們公司先提出完工的數
        量給建築師審核之後，送給衛生局的承辦人就是被告，
        他就去辦理，我會給承辦人工程的數量表、發票、請款
        單及建築師審核的簽章，透過被告向縣政府的衛生局請
        款」、「（審判長問：為何不是由你們會計人員檢附這
        些資料向衛生局請款，而要透過被告？）程序是這樣」
        、「（審判長問：在本件工程承包之初到完工為止，除
        了這二筆空污費之外，有無其他費用縣政府沒有給你的
        ？）沒有，本件工程款共計一百多萬元」、「（審判長
        問：所以被告在替東佑公司請款，除了系爭二筆空污費
        ，沒有其他問題？）是的」、「（審判長問：有無因為
        遲誤開工期間而被罰鍰？）只有因為瑕疵而被罰鍰過，
        但是詳細的金額我記不清楚了，大概是一、二萬元。我
        記得被罰鍰過一次」、「（審判長問：本件工程的所有
        款項，包括空污費，其他費用有無遲誤過？）差不會很
        久」、「（審判長問：這二筆空污費是戊○○委託被告
        核銷，還是你委託被告的？）本來好像是戊○○轉的，
        但是現在我也忘記了」、「（審判長問：所以這二筆空
        污費，第一筆是你於九十六年六月十二日，第二筆是九
        十六年九月二十日由楊成元領的，有何意見？）沒有錯
        」等語（參見同上審判筆錄）；
      (3)證人丙○○證稱「（檢察官問：你是否於九十二年至九
        十六年間任職於臺北縣衛生局行政室出納工作？）是的
        」、「（檢察官問：有無承辦東佑公司承包本件金山鄉
        衛生所整修工程空污費代墊的情形？）我的職務是看到
        黏貼憑證上面，如果主管蓋章完畢後，黏貼憑證上面就
        有寫什麼人代墊的話，如果沒有代墊，我會依照上面廠
        商的名稱通知來領款」、「（檢察官問：你為何會將本
        件的空污費給乙○○？）因為憑證上面寫乙○○代墊，
        所以我請他來領款」、「（辯護人問：你剛剛提到承辦
        人沒有註明代墊的話，就會依廠商資料通知他們領取，
        本件二筆空污費是否可以通知廠商來領取？）不行，因
        為單據上沒有公司的名稱，只有簽補繳的收據，我不知
        道要給誰，我就問被告，他說給被告就好」、「（辯護
        人問：你剛剛回答說你有問被告要給誰錢？）是的」、
        「（辯護人問：所以本件黏貼憑證上，本件空污費一開
        始被告沒有寫代墊？）有一件他有寫代墊，所以理所當
        然我給他，另外一筆他說他會交給廠商，所以我要被告
        在單據上面寫代墊，被告說錢給我，我就要他在旁邊寫
        『代墊』」、「（辯護人問：這二筆空污費，不論有無
        在黏貼憑證上註明代墊，衛生局是否都一定要支出？）
        是的」、「（辯護人問：這二筆空污費，衛生局有無重
        複支出？）在我的出納業務範圍，我個人沒有重複支出
        」、「（審判長問：你說你在衛生局擔任出納，你的職
        務範圍？）開立支票，支付現金，收一些行政罰鍰」、
        「（審判長問：有關於空污費，實際上由何人支付？）
        一開始我不知道，我看到空污費收據憑證到我那邊的時
        候，我請教被告乙○○，他解釋說有一種廠商先去繳，
        把收據給承辦人員，另一種是承辦人員自己去繳」、「
        （審判長問：你擔任臺北縣衛生局出納工作多久了？）
        四年多，從九十二年開始」、「（審判長問：在本件之
        前你有無處理過任空污費的支出？）沒有，這是第一件
        」、「（審判長問：要由縣政府支出空污費，是何人把
        案子送到你手上的？）就是被告乙○○」、「（審判長
        問：他當初送來什麼單據，要縣政府支出空污費？）收
        據，就是繳給縣政府的收據，是空氣污染防治費的名目
        的收據」、「（審判長問：被告是拿這張收據要跟你請
        款？）不是，他黏在我們局內的黏貼憑證上，上面有主
        管核章欄，主管都核章完畢後，表示我可以支付這筆錢
        出去，被告就拿到我這邊來領錢」、「（審判長問：該
        收據上面的繳款人是何人？你有無詢問為何要繳這筆空
        污費？）抬頭是何人我現在不記得了。我也不需要問為
        何要繳這筆空污費，因為上面主管都有核章了」、「（
        審判長問：黏貼憑證上經過主管核章，上面也有收據，
        你就應該要付錢？）是的，我們局內的規定是這樣」、
        「（審判長問：應該要付給何人？）看憑證上面何人代
        墊，或是要給廠商的」、「（審判長問：本件785 元的
        黏貼憑證上應該要給誰空污費？）我看到的時候並沒有
        寫乙○○代墊，所以我才去問被告」、「（審判長問：
        原本收據上面寫要給何人的？）乙○○」、「（審判長
        問：既然收據上是乙○○，為何還要寫乙○○代墊？）
        機關上請領錢的作法不同，第一筆是承辦人黏在黏貼憑
        證上就可以請款了，第二筆是從統籌款出去的」、「（
        審判長問：為何二筆空污費的支出程序不同？《提示黏
        貼憑證》）因為第一筆我為了方便請款程序順利，所以
        第一筆我從零用金先給他，第二筆因為跟主任的錢在一
        起，從會計室開付款憑單出來，通常會計室看到付款憑
        單上寫何人代墊，會計室就會給付款人，我就開立支票
        ，支票再換現金」、「（審判長問：如果黏貼憑證上沒
        有寫任何人代墊，這筆錢你是否會支出？）我會問承辦
        人」、「（審判長問：既然實際上已經支出去了，為何
        還要寫代墊？）因為是同仁代墊的。從我接出納工作之
        後，程序就是同仁代墊」、「（審判長問：第二筆你為
        何要被告註明代墊？）因為第二筆的錢是跟主任的錢在
        一起」、「（審判長問：如果沒有寫代墊的話，錢要給
        誰？）我就會去問承辦人要給哪個廠商，我再打電話去
        問」、「（審判長問：所以第二筆被告要你把錢給他，
        所以你要被告寫代墊？）是的」等語（參見同上審判筆
        錄）。
      (4)綜合上開證人之證述，此外，並有系爭工程採購契約書
        、臺北縣政府衛生局黏貼憑證用紙二件及被告所製作之
        「合約簽收簿」附卷可稽，前揭事實，堪信真實。
    (三)雖證人丁○○於調查局詢問時陳稱「…我於今年四月間打
      電話向衛生局出納詢問第一期空污費785 元是否已撥款，
      出納人員回答我承辦人乙○○已將該筆款項領走，後我向
      衛生局的行政室主任張靜平反應此事，他就去問乙○○到
      底怎麼回事，乙○○才在行政室於張靜平面前將現金785
      元給我並請我簽收…」等語（參見偵查卷第5 頁反面）、
      於偵查證稱「（問：後來如何拿到第一筆代墊款？）因為
      我在對帳因為對不到這一筆，我就打電話給衛生局的出納
      丙○○，他跟我說錢早就被乙○○領走，我就跟行政室主
      任張靜平反應這件事，後來乙○○就在九十六年六月份在
      行政室當著張靜平的面前給我」（參見偵查卷第35頁）、
      「（問：《提示筆記本影本》上面所載為何第一期是由你
      簽收領回？）第二期是由楊成元簽收領回？）這是我跟乙○○拿回空污費的簽收紀錄，但這是我在跟行政室及政風
      室反應後，乙○○才叫我領回…」（參見偵查卷第61頁）
      等語，惟證人張靜平於調查局詢問時陳述「（問：丁○○
      是否曾致電給你，向你表示乙○○剋扣前述『金山鄉衛生
      所Ｘ光室空間擴充增建房舍漏水整修工程』，渠代墊的空
      污費，詳情為何？）丁○○確曾於九十六年八月間打電話
      給我，表示還沒有收到前述工程代墊的空污費，我得知後
      就立刻詢問前述工程的承辦人乙○○…」等語（參見偵查
      卷第14頁及其反面）、於偵查中證稱「（問：東佑公司之
      丁○○有無向妳表示過乙○○沒有把他先代墊的『金山鄉
      衛生所Ｘ光室空間擴充增建暨房舍漏水整修工程』空污費
      還他？）有，我的印象丁○○是跟我講第二筆空污費，至
      於第一筆我則沒有印象」等語（參見偵查卷第67頁），然
      查：依前開理由欄四之(二)所述，系爭工程之第一期空污費
      785 元係於九十六年五月七日始由臺北縣政府衛生局出納
      人員核撥予被告，嗣東佑公司之實際負責人丁○○於同年
      六月十二日即已自被告處領得系爭工程之第一期空污費78
      5 元等事實，已堪認定，而證人張靜平於調查局係證稱丁○○係於九十六年八月間打電話向伊反應還沒有收到空污
      費等語，則丁○○上開於調查局及偵查中之指證要與事實
      不符，自難採信。
    (四)依臺北縣政府衛生局暨所屬衛生所出納管理作業流程及工
      作手冊規定：「各機關各項零星採購、加班費、值班費、
      差旅費、短程車資、出席費、交通費及其他臨時交辦事項
      等支出之費用，其金額在一定金額以下者，得由零用金支
      付，其原始憑證（發票或收據）應由經辦人員粘貼於「粘
      貼憑證用紙」上，檢附經會相關權責單位及機關首長或其
      授權人核准之原始憑證，向管理零用金之出納管理人員領
      取。」，此有上開工作手冊附於偵查卷可查（參見偵查卷
      第23頁），而證人丙○○於本院審理時亦證稱被告係將系
      爭工程之空污費繳款書黏貼在局內的黏貼憑證上，上面經
      會相關權責主管核章完畢，表示伊可以支付這筆錢，被告
      就拿這黏貼憑證到伊這邊來領錢，而黏貼憑證上既有主管
      核章，伊不需要問為何要繳這筆空污費，另若黏貼憑證上
      並無記載何人代墊，伊會依照上面廠商的名稱通知廠商來
      領款，但本件繳款書上並無廠商之名稱，伊不知道要給誰
      ，伊詢問被告，被告說給伊就好，第一筆空污費的黏貼憑
      證旁有註明『乙○○代墊』，伊就將該筆費用給被告，第
      二筆被告說他會交給廠商，所以伊要被告在黏貼憑證上寫
      『代墊』，而這二筆空污費，不論黏貼憑證上有無註明代
      墊，衛生局都一定要支出這費用，就系爭工程之空污費，
      本局並無重覆支出等語（詳上開審判筆錄）；另證人陳寶
      蓮即臺北縣政府衛生局會計室主任於偵查中證稱「（問：
      《提示臺北縣政府衛生局黏貼憑證用紙》本案請款程序如
      何？）乙○○這個案子是有關工程空污費墊付的問題，請
      款程序是一萬元以下由業務承辦人員代墊，代墊之後取得
      收據，交出納組由零用金墊付，出納組拿到代墊付的憑證
      之後把錢付給代墊的人，也就是乙○○，出納的錢就減少
      了，出納就將這張收據拿給會計單位的人請款，補足零用
      金的額度，憑證就交給會計單位，這樣整個程序就完成了
      」、「（問：憑證上面各單位蓋章的程序為何？）一開始
      是承辦人乙○○在上面蓋章，先送單位主管即祕書室主任
      ，由他在『單位主管』欄蓋章，蓋章之後由祕書室的辦事
      員在『驗收或證明欄』上蓋章，因為這是衛生所的工程，
      衛生所的主管單位是衛生局的健康管理課，程甄怡是負責
      衛生所工程的，所以再送給她在『業務單位承辦人』上蓋
      章，程甄秮蓋章之後再送給她的單位主管，由衛生資訊課
      課長在『單位主管』欄蓋章，之後再送到會計室審核用途
      是否相符、金額是否適當，沒有問題之後就由林宜徵在『
      會計審核』欄上蓋章，同時做簽證的動作，也就是記載什
      麼時間支付什麼錢，最後再送給我在『會計主管』欄蓋章
      」、「（問：付款時間點？）是在黏貼憑證我蓋完章之後
      ，送機關首長，等首長蓋完章之後再還給祕書室，乙○○
      拿到這張收據之再去跟出納領錢，因為這是一萬元以下的
      支出」、「（問：廠商是否可以自己直接跑這些流程？）
      不需要，因為空污費並不包括在工程款裡面，業主是衛生
      局，空污費是由業主繳納的」等語（參見偵查卷第50-52
      頁），是臺北縣政府衛生局就本件空污費之支出，只要承
      辦人員將東佑公司代臺北縣政府衛生局所繳納之空污費繳
      款書交由衛生局之承辦人員，由承辦人員即被告將該繳款
      書黏貼在黏貼憑證用紙上，檢附經會相關權責單位及機關
      首長或其授權人核准之原始憑證上，向管理零用金之出納
      管理人員領取即可，故在黏貼憑證上究否有記載何人代墊
      字樣，要非臺北縣政府衛生局就本件空污費之支付之要式
      行為，而被告確受東佑公司之工地主任葉元吉之委託代為
      核銷暨領取東佑公司代臺北縣政府衛生局繳納之系爭工程
      空污費，已如前述，則被告為便於代東佑公司核銷暨請領
      代繳之本件空污費，而先後於黏貼憑證旁空白處註記「乙○○代墊」（且本件第二筆空污費之領取係本件承辦之出
      納人員丙○○要求被告註記「乙○○代墊」字樣），而被
      告於領得本件空污費後，嗣於九十六年六月十一日轉交東
      估公司之實際負責人丁○○本件第一筆空污費785 元，另
      於同年九月二十日轉交東佑公司員工楊成元本件第二筆空
      污費498 元。被告主觀上既認知係受東佑公司工地主任戊○○委託代東佑公司核銷暨領取本件二筆空污費，則其為
      領取本件空污費或出於己意，或出於出納人員之要求而於
      本件空污費請領之黏貼憑證旁空白處註記「乙○○代墊」
      字樣，要難認其主觀上有何明知係不實事項之直接故意，
      且客觀上並無何虛偽不實不處，亦無生何損害於公眾或他
      人可言，是被告所為，尚難以行使公文書不實登載罪相繩
      。
    (五)又本件係東佑公司之實際負責人丁○○於九十六年八月間
      以電話向臺北縣政府衛生局祕書室主任張靜平反應就東佑
      公司所承攬之系爭工程所代繳之空污費尚未收到，嗣並於
      同年九月間向臺北縣政府檢舉陳情（此據證人張靜平於調
      查局及丁○○於調查局供明在卷《分別詳偵查第14頁、第
      5 頁》），然查丁○○已於九十六年六月十一日即已自被
      告處領取系爭工程之第一筆空污費785 元，已如前述，且
      其於調查局及偵查中所證，多有與事實不盡相符之處，亦
      如前述，是自難僅以東佑公司之實際負責人丁○○個人之
      片面指證，即遽認被告侵占本件二筆空污費，況被告於九
      十六年五月七日、同年八月十六日自出納人員丙○○處領
      得本件空污費785 元及498 元後，即分別於同年六月十一
      日、九月二十日將上開款項轉交予東佑公司之丁○○、楊
      成元，被告並無何侵占之客觀事實，參以證人丁○○於本
      院審理時證稱本件工程款共計一百多萬元，被告在替東佑
      公司請款，除了系爭二筆空污費外，其他費用差不會很久
      ，沒有其他問題等語（詳同上審判筆錄），顯見被告在承
      辦系爭工程時，就為東佑公司請款事，並無其他違誤，又
      證人甲○○即東佑公司之會計於偵查中證稱：「我沒有與
      被告通過電話…，我是接到的是臺北縣政府衛生局徐股長
      打來的電話，徐股長說請我們過去領空污費，並沒有說是
      領第幾期的，我接到電話後就跟丁○○說，後來公司有請
      楊成元主任去領這筆錢」等語（參見偵查卷第73頁），亦
      徵被告無何侵占之意，否則何需由徐股長通知東佑公司，
      因而，自不能僅以被告未能將代領取之系爭二筆空污費78
      5 元、498 元『立刻』轉交予東佑公司之人，即認被告主
      觀上有侵占之意圖為自己不法所有之犯意。
五、綜上所述，本件依調查所得證據尚不足以證明被告確有行使
    公文書不實登載及侵占之犯行。此外，復查無其他積極證據
    足資證明被告有何公訴意旨所指之犯行，揆諸首開說明，犯
    罪既屬不能證明，依法應為無罪之諭知。
據上論斷，應依刑事訴訟法第三百零一條第一項，判決如主文。
本件經檢察官張慶林到庭執行職務。
中    華    民    國    98    年    7     月    3     日
                  刑事第十三庭  審判長法  官  李幼妃
                                      法  官  鄭燕璘
                                      法  官  張紹省
以上正本證明與原本無異
如不服本判決應於送達後10日內向本院提出上訴狀
                                      書記官  廖貞音
中    華    民    國    98    年    7     月    3     日


司法院資訊處製作；財團法人民間司法改革基金會備份。
